臺灣苗栗地方法院交通事件裁定　　　　 96年度交聲更字第3號
原處分機關　交通部公路總局新竹區監理所苗栗監理站
異　議　人
即受處分人　甲○○
上列異議人即受處分人因違反道路交通管理處罰條例案件，對於
交通部公路總局新竹區監理所苗栗監理站於中華民國95年12月19
日以竹監苗字第裁54-Z00000000號裁決書所為之處分（原舉發案
號：內政部警政署國道公路警察局第四警察隊公警局交字第Z000
00000 號）聲明異議，經本院於96年2 月5 日以95年度交聲字第
262 號裁定撤銷原處分後，原處分機關不服提起抗告，經臺灣高
等法院臺中分院於96年5 月21日以96年度交抗字第227 號裁定發
回本院，本院裁定如下：
    主  文
異議駁回。
    理  由
一、按汽車駕駛人駕駛聯結車、大客車、大貨車，有駕駛執照業
    經吊銷、註銷仍駕車之情形，汽車所有人及駕駛人各處新臺
    幣4 萬元以上8 萬元以下罰鍰，並當場禁止其駕駛，道路交
    通管理處罰條例第21條之1 第1 項第5 款定有明文。
二、本件原處分機關係以：異議人甲○○於民國94年12月14日駕
    駛車牌號碼0436-KX 號自用一般小客貨車超速行駛且未隨身
    攜帶駕駛執照，在國道3 號公路北上124 公里處為警舉發，
    經原處分機關於95年2 月8 日以竹監苗字第裁54-Z00000000
    號裁決書裁處罰鍰新臺幣6 千6 百元整，並記違規點數1 點
    ，異議人於95年2 月14日主動向原處分機關申請易處吊扣汽
    車駕駛執照4 個月，吊扣期間自95年2 月14日起至95年6 月
    13日止，惟異議人又於其駕駛執照吊扣期間之95年3 月8 日
    駕駛073-GA號營業一般大貨車，在國道1 號公路北上247 公
    里處為警舉發，經原處分機關於95年8 月21日以竹監苗字第
    54-Z00000000號裁決書裁處罰鍰新臺幣8 萬元整，吊銷駕駛
    執照，1 年內不得考領駕駛執照，該裁決書並於95年8 月23
    日依法定程序完成送達，異議人之駕駛執照業經吊銷，竟又
    於95年10月27日駕駛X6-082號營業一般大貨車，在國道1 號
    公路南下244 公里處為警舉發，乃依道路交通管理處罰條例
    第21條之1 第1 項第5 款規定，對異議人裁處罰鍰新臺幣6
    萬元整。
三、異議人聲明異議意旨則略以：異議人因家庭經濟需求，長年
    在外工作而無法常回苗栗家中，家中只有小孩，由60多歲的
    母親代為管束，惟母親年邁、不識字又記性不好，代為領受
    吊銷駕駛執照之裁決書（95年8 月21日竹監苗字第54-Z0000
    0000號）後沒有告訴異議人，且原處分機關於95年8 月16日
    讓異議人領回駕駛執照，異議人於95年8 月20日向洪立物流
    公司租車駕駛時，該公司向原處分機關查詢亦未發現問題，
    故異議人之駕駛執照應該沒有被吊銷，為警舉發時亦不知駕
    駛執照已被吊銷，爰請求撤銷原處分，裁定異議人不罰。
四、經查：
    (一)處理違反道路交通管理事件，有關文書送達之程序，依行
      政程序法之規定，此為道路交通管理處罰條例第92條第3
      項授權訂定之違反道路交通管理事件統一裁罰基準及處理
      細則第5 條所明訂。送達，於應受送達人之住居所、事務
      所或營業所為之；於應送達處所不獲會晤應受送達人時，
      得將文書付與有辨別事理能力之同居人、受僱人或應送達
      處所之接收郵件人員，行政程序法第72條第1 項前段、第
      73條第1 項分別定有明文。所謂「有辨別事理能力之同居
      人」，係指有普通常識，能了解送達之作用及效果（非幼
      童或有精神病者），與應受送達人居住在一處，且繼續地
      為共同生活之人（最高法院75年度台上字第134 號判決、
      74年度台抗字第344 號裁定、82年台上字第2723號判例意
      旨參照）。本件異議人確有於駕駛執照吊扣期間駕駛大貨
      車之行為，經警查獲舉發，原處分機關依道路交通管理處
      罰條例第21條之1 第2 項規定對異議人為吊銷駕駛執照之
      處分，於法有據，至為明確。由卷內異議人全戶戶籍資料
      查詢結果、駕駛執照及相關裁決書、舉發通知書影本，可
      知異議人之住所設在苗栗縣苗栗市水源里龜山43之1 號，
      而原處分機關前揭吊銷異議人駕駛執照之裁決書，係交由
      郵政機關於95年8 月23日向該址為送達，因不獲會晤異議
      人，乃交予同住該址之異議人母親曾劉月賢簽收，此有送
      達證書1 紙可稽（見本院95年度交聲字第262 號卷第14頁
      ），縱令曾劉月賢不識字，觀其擁有小學肄業之教育程度
      ，且能夠為被告照顧、管束幼年子女，仍非無普通常識、
      不能了解送達之作用及效果之人，是應認前揭裁決書於95
      年8 月23日付與曾劉月賢時，即已合法送達異議人，對異
      議人發生效力（行政程序法第110 條第1 項參照）。此一
      吊銷駕駛執照之處分既未經依法定程序撤銷、廢止或因其
      他原因失效，自當繼續存在，從而，異議人主張其於95年
      10月27日再次駕駛大貨車為警查獲之時，駕駛執照沒有被
      吊銷云云，顯不足採。
    (二)人民違反法律上之義務而應受行政罰之行為，法律無特別
      規定時，雖不以出於故意為必要，仍須以過失為其責任要
      件，但應受行政罰之行為，僅須違反禁止規定或作為義務
      ，而不以發生損害或危險為其要件者，推定為有過失，於
      行為人不能舉證證明自己無過失時，即應受處罰（司法院
      大法官會議釋字第275 號解釋參照）。本件異議人之駕駛
      執照業經原處分機關依法吊銷，該處分並於95年8 月23日
      生效，有如前述，異議人仍於95年10月27日駕駛大貨車，
      違反道路交通管理處罰條例第21條之1 第1 項第5 款規定
      之禁止義務，而前揭規定不以發生損害或危險為要件，異
      議人之行為自應受過失之推定。異議人雖以未經常返家、
      事後領回被吊扣之駕駛執照、租車駕駛前曾查詢但未發現
      異狀等情置辯，惟查：異議人於駕駛執照吊扣期間駕駛大
      貨車為警攔停舉發時當場簽收之舉發通知單上明確記載異
      議人（駕駛人）地址為「苗栗市水源里12鄰龜山43-1號」
      ，舉發違反法條為「道路交通管理處罰條例第21-1條第1
      項第7 款」，「須至應到案處所聽候裁決」，應到案日期
      為「95年3 月23日」，應到案處所為「苗栗監理站」（見
      同上卷第9 頁），異議人領有營業大貨車駕駛執照，對道
      路交通管理處罰相關法令應有相當認識，得由上開舉發通
      知單之內容，預見原處分機關將吊銷其駕駛執照，若其未
      到案聽候裁決，裁決書將向上址送達之事實，事後異議人
      卻既不主動到案，亦未經常返家關切或囑咐家人注意裁決
      書是否送達，則即便異議人行為時確實不知駕駛執照業經
      吊銷，其應注意、能注意而不注意之過失情節，亦甚顯然
      。其次，異議人駕駛執照吊扣期間既於95年6 月13日屆滿
      ，自95年6 月14日起，除非已另行作成吊銷駕駛執照之處
      分，否則原處分機關並無繼續扣留異議人駕駛執照之理由
      ，本件異議人於95年8 月16日前往領回駕駛執照，斯時吊
      銷異議人駕駛執照之處分尚未作成，原處分機關將駕駛執
      照發還異議人（見臺灣高等法院臺中分院96年度交抗字第
      227 號卷第24頁），實乃必然之事，不能謂異議人因此即
      對其駕駛執照不致被吊銷乙節產生信賴而應受保護。又異
      議人所稱洪立物流公司查詢其駕駛資格之時間（95年8 月
      20日），同在原處分機關作成吊銷其駕駛執照之處分以前
      ，當時未發現異狀，要屬理所當然，而僅僅查詢1 次，本
      不足以擔保日後異議人之駕駛執照不被吊銷，何況異議人
      明知自己前有駕駛執照吊扣期間駕駛大貨車、應受吊銷駕
      駛執照處分並經警當場舉發之違規行為，豈能對原處分機
      關隨時可能吊銷其駕駛執照之事實諉為不知？異議人所持
      辯解，既不能憑以否定其過失情節，揆諸前揭說明，其行
      為應受處罰，即殊無疑問。
五、綜上所述，本件事證明確，異議人有駕駛執照業經吊銷，仍
    駕駛大貨車之違規事實，至堪認定，原處分機關援引道路交
    通管理處罰條例第21條之1 第1 項第5 款、違反道路交通管
    理事件統一裁罰基準及處理細則第41、43、67條、違反道路
    交通管理事件統一裁罰基準表之規定，裁處異議人罰鍰新臺
    幣六萬元，核無違誤，量罰亦稱妥適，異議人之異議為無理
    由，應予駁回。
六、依道路交通案件處理辦法第19條，裁定如主文。
中　　華　　民　　國　　96　　年　　10　　月　　23　　日
                  交通法庭    法　官  羅貞元
以上正本證明與原本無異。
如不服本裁定，應於裁定送達後5日內向本院提出抗告狀。
                              書記官  王月香
中　　華　　民　　國　　96　　年　　10　　月　　25　　日
